臺灣高等法院民事判決　　　　　　　　 95年度上易字第482號
上　訴　人　丙○○
訴訟代理人　乙○○
被 上 訴人　青山雄觀北區公寓大廈管理委員會
法定代理人　甲○○
訴訟代理人　劉智園律師
上列當事人間請求給付管理費事件，上訴人對於中華民國95年3
月21日臺灣臺北地方法院94年度訴字第732號第一審判決提起上
訴，本院於96年7月31日言詞辯論終結，判決如下：
    主      文
上訴駁回。
第二審訴訟費用由上訴人負擔。
    事實及理由
一、本件被上訴人之法定代理人變更為甲○○，有管理委員會議
    紀錄、委員簽到名冊、公告及報備申請函（見本院卷第243
    至246頁）可稽，其依法聲明承受訴訟，尚無不合，應予准
    許。
二、被上訴人主張：被上訴人係依法成立之公寓大廈管理組織，
    係依據民國87年8月29日第一次區分所有權人會議所通過之
    社區規約範本規定，向上訴人收取系爭社區管理費；至於管
    理費計算標準，則依據88年6月12日第二次區分所有權人會
    議決議通過之「經費收支管理辦法」。惟上訴人拒不依上開
    辦法繳納管理費，積欠被上訴人如附表所示之管理費，經被
    上訴人通知上訴人繳納，上訴人均置之不理。又被上訴人依
    前開規定收取管理費乙節，上訴人於前案中並未爭執，並且
    曾依上開規定繳納管理費。爰依公寓大廈管理條例第21條，
    請求上訴人給付如附表所示之管理費及利息等語。於原審聲
    明：上訴人應給付被上訴人如附表所示之金額及利息。原審
    為被上訴人勝訴之判決，上訴人不服提起上訴，被上訴人於
    本院聲明：上訴駁回。
三、上訴人則以：依據87年9月1日區分所有權人名冊，合計出席
    會議之區分所有權比例為58.01%，與當年適用之公寓大廈管
    理條例第31條規定有關決議之同意比例數額不合，有自始無
    效之情形，故被上訴人並未合法成立。且被上訴人並未合法
    改選管理委員，其法定代理人之代理不合法。關於系爭管理
    費用的收取，亦未經過合法的決議等語，資為抗辯。於原審
    聲明：駁回被上訴人之訴。於本院聲明：(一)原判決廢棄。(二)
    駁回被上訴人在第一審之訴。
四、經查：上訴人為台北縣深坑青山雄觀北區公寓大廈之區分所
    有權人，門牌號碼為台北縣深坑鄉○○路196號10樓，此為
    兩造所不爭，復有土地暨建物登記謄本附卷可稽（見原審卷
    一第85至88頁），堪信為真。
五、被上訴人主張其係依法成立之公寓大廈管理組織等語，上訴
    人則以前揭情詞置辯。則本件首應審究者為被上訴人是否依
    法成立？經查：
  (一)按「公寓大廈建築物所有權登記之區分所有權人達三分之二
    以上及其區分所有權比例合計三分之二以上時，起造人應於
    六個月內召集區分所有權人召開區分所有權人會議訂定規約
    ，並向地方主管機關報備。」、「區分所有權人會議之決議
    ，除本條例或規約另有規定外，應有區分所有權人過半數及
    其區分所有權比例合計過半數之出席，以出席人數過半數及
    其區分所有權比例占出席人數區分所有權合計過半數之同意
    行之。…第一項任一區分所有權人之區分所有權占全部區分
    所有權五分之一以上者，其超過部分不予計算。區分所有權
    人因故無法出席區分所有權人會議時，得以書面委託他人代
    理出席。」、「區分所有權人會議之決議，關於下列各款事
    項，應有區分所有權人三分之二以上及其區分所有權比例合
    計三分之二以上出席，以出席人數四分之三以上及其區分所
    有權比例占出席人數區分所有權四分之三以上之同意行之：
    一、規約之訂定或變更。…前項區分所有權比例之計算，準
    用第二十九條第三項及第四項之規定。」84年6月28日公布
    施行之公寓大廈管理條例（下稱本條例）第26條第1項、第
    29條第1、3、4項、第31條分別定有明文。
  (二)查青山雄觀北區公寓大廈於87年8月29日下午3時，在該社區
    e棟地下一樓停車場召開第一次區分所有權人會議，該次會
    議應出席戶數共計178戶（即已出售132戶、清和建設開發股
    份有限公司依本條例第29條第3項規定僅有46戶表決權，故
    以46戶計算），實際出席戶數共計134戶，已超過本條例第2
    9條規定應有區分所有權人三分之二以上及其區分所有權比
    例合計三分之二以上出席。該次會議討論：推選住戶管理委
    員、成立住戶管理委員會及依法完成管理組織報備、訂立規
    約，經全數出席通過，並經報請台北縣深坑鄉公所准予核備
    。有第一次區分所有權人會議記錄、簽到簿、委託書、區分
    所有權人名冊及規約，公寓大廈管理組織報備證明等附卷可
    稽（見本院卷第153至202頁）。被上訴人業經合法成立。再
    者，被上訴人於96年6月12日在該社區管理中心選舉甲○○
    為第八屆主任委員，並由甲○○聲明承受訴訟，有管理委員
    會函、委員簽到名冊、管理委員會記錄、公告、報備申請函
    及承受訴訟聲明狀附卷可稽（見本院卷第242至246頁）。上
    訴人抗辯，尚不可取。
六、被上訴人主張其係依88年6月12日通過管理費收費標準收取
    管理費等語。上訴人則以前揭情詞置辯。則此應審究者為被
    上訴人有無通過管理費收費標準？經查：
  (一)依規約第10條規定：「公共基金、管理費之繳納：一為充裕
    共同部分在管理上必要之經費，區分所有權人應遵照區分所
    有權人會議議決之規定向管理委員會繳交下列款項。1公共
    基金。2管理費。二管理費由各區分所有權人依照區分所有
    權人會議之決議分擔之。但第一次區分所有權人會議召開前
    或區分所有權人會議未決議時，買賣契約或分管契約有規定
    者從其規定，未規定者，各區分所有權人應按其共有之應有
    部分比例分擔之。三各項費用之收繳、支付方法，授權管理
    委員會訂定。…」（見本院卷第188頁背面）。依88年6月12
    日第二次區分所有權人會議報告事項與決定第五案：（案由
    ）本社區管理規章之修訂。（內容）本社區之規約係依據內
    政部版報備在案。至於社區內住戶所需遵守事項經管委會依
    原住戶手冊修訂(1)住戶公約(2)經費收支管理辦法…並公布在
    案。至於其他之規定，目前暫依原手冊規定辦理。（決定）
    請宏威保全公司嚴格執行上述辦法，並對尚未修訂之規定作
    檢討修正，提供管委會決議核頒施行，另也請全體住戶提供
    客觀具體意見，透過各棟委員，由管委會討論（見本院卷第
    85頁背面）。又依88年9月12日第一屆三次區分所有權人會
    議（重新開議）會議：…玖、研議事項、第二案：社區停車
    問題與管理費收取標準案；決議：…（二）公佈社區住戶手
    冊各項管理辦法，據以確實加強住戶管理費收繳作業（見本
    院卷第117頁）暨該日開會現場發放之會議程序表及後附各
    項管理辦法（見本院卷第118至135頁），其中內含「青山雄
    觀社區經費收支管理辦法」。由上可知，被上訴人於88年6
    月12日第二次區分所有權人會議業將「經費收支管理辦法」
    公布實施在案，並再於88年9月12日第一屆三次區分所有權
    人會議重為公布，以加強管理費收繳作業。
  (二)依青山雄觀社區經費收支管理辦法第3條規定本社區住戶自
    交屋之日起無論遷入與否，每月一律按下列收費標準收取清
    潔費：1住戶每坪暫訂新台幣50元。…（見本院卷第129頁背
    面至130頁）。再者：被上訴人前曾另案訴請上訴人給付管
    理費訴訟中，上訴人除爭議收費標準不公平外，對被上訴人
    所提社區管理組織報備證明、社區規約及經費收支管理辦法
    之真正，於該訴訟中均未爭執，有原法院92年度訴字第5009
    號及本院93年度上易字第649號民事判決附卷可稽（見原審
    卷一第322至325頁）。查上訴人所有之建物，依建物所有權
    狀（見原審卷一第85頁）記載總面積為54.41平方公尺，附
    屬建物陽台6.89平方公尺，花台0.77平方公尺，另共同使用
    部分建號02024面積859.15平方公尺，權利範圍1596/100000
    ，建號02026面積3828.02平方公尺，權利範圍413/100000，
    以上合計面積為91.59平方公尺，換算為27.70坪，是被上訴
    人依27坪計算管理費，亦為上訴人所不爭，自屬有據。
七、綜上所述，被上訴人依公寓大廈管理條例第21條之規定，請
    求上訴人應給付積欠如附表所示之管理費共2萬7,000元，及
    自95年3月8日起至清償日止，按年息5%計算之利息，為有理
    由，應予准許。原審判命上訴人如數給付，於法並無不合。
    上訴意旨指摘原判決不當，求予廢棄改判，為無理由，應予
    駁回。
八、本件事證已臻明確，兩造其餘攻擊防禦方法及未經援用之舉
    證，經審酌核與本件判決結果不生影響，不再一一論述，附
    此敘明。
九、據上論結，本件上訴為無理由，依民事訴訟法第449條第1項
    、第78條、第85條第1項前段，判決如主文。
中　　華　　民　　國　　96　　年　　8 　　月　　14　　日
        　　　　　　民事第十一庭
    　                  審判長法　官    鄭雅萍
　　　　　　　　　　　        法　官    蘇芹英
　　　　　　　　　　　        法　官    薛中興
正本係照原本作成。
不得上訴。
中　　華　　民　　國　　96　　年　　8 　　月　　16　　日
　　　　　　　　　　　　　　　書記官    黃瑞芬
附表
┌───┬─────┬─────────┬──────┬────┐
│被  告│應給付金額│     欠繳月份     │利息計算期間│ 年利率 │
├───┼─────┼─────────┼──────┼────┤
│丙○○│新台幣貳萬│九十一年十月起至九│自民國九十五│百分之五│
│      │柒仟元    │十一年十二月止，九│年三月八日起│        │
│      │          │十二年六月起至九十│至清償日止  │        │
│      │          │二年十二月止，九十│            │        │
│      │          │三年一月起至九十三│            │        │
│      │          │年十月止          │            │        │
└───┴─────┴─────────┴──────┴────┘
